台灣桃園地方法院刑事判決　　　　　　　　　　　　　　九十三年度訴字第五八號
　　公　訴　人　臺灣桃園地方法院檢察署檢察官
　　被　　　告　甲○○
　　選任辯護人　劉師婷律師
右列被告因違反毒品危害防制條例案件，經檢察官提起公訴（九十二年度毒偵緝字第
二一七號），本院判決如左：
    主  文
甲○○無罪。
    理  由
一、公訴意旨略以：甲○○基於販賣第一級毒品海洛因牟利之概括犯意，自民國九十
    年三月間某日起，至同年七月間某日止，連續在桃園縣桃園市○○路二三一巷四
    號乙○○之住所樓下，以每包新臺幣（下同）三千元至四千不等之價格，多次販
    賣第一級毒品海洛因予乙○○非法施用，嗣於九十一年五月七日十八時五十分許
    ，甲○○請不知情之張芝賓（業經檢察官為不起訴處分）以機車載甲○○前往上
    址，欲再度販賣第一級毒品海洛因予柏表青時，為桃園縣政府警察局桃園分局中
    路派出所員警當埸查獲，並在林女身上查扣第一級毒品海洛因四點三五公克、杓
    子一支等物後，經警帶回上開派出所製作警訊筆錄時，林莉椒因畏罪乘員警不注
    意之際逃逸（脫逃部份業經起訴判決），案經桃園縣政府警察局桃園分局報請偵
    辦，因認甲○○涉犯毒品危害防制條例第四條第一項之販賣第一級毒品罪之罪嫌
    等語。
二、按犯罪事實，應依證據認定之，無證據不得推定其犯罪事實。又不能證明被告犯
    罪者，應諭知無罪之判決，刑事訴訟法第一百五十四條、第三百零一條第一項分
    別定有明文。且事實之認定，應憑證據，如未能發現相當證據，或證據不足以證
    明，自不能以推測或擬制之方法，為裁判基礎（最高法院四十年臺上字第八六號
    判例參照）；認定不利於被告之事實，須依積極證據，苟積極證據不足為不利於
    被告之事實認定時，即應為有利於被告之認定，更不必有何有利之證據（最高法
    院三十年上字第八一六號判例參照）；又所謂「積極證據足以為不利被告事實之
    認定」，依同院七十六年台上字第四九八六號判例意旨，係指據為訴訟上證明之
    全盤證據資料，在客觀上已達於通常一般之人不致於有所懷疑，而確信被告確曾
    犯罪之程度，若未達到此一程度，而有合理懷疑之存在時，即無從為有罪之認定
    。
三、本件公訴人認被告涉有右揭犯罪，係以證人乙○○、張芝賓二人於警訊及偵訊中
    證述甚詳，並有如事實欄之物扣案可佐附卷為其論據。訊據被告甲○○堅詞否認
    有何販賣第一級毒品海洛因予乙○○情事，辯稱：伊並未販賣海洛因予乙○○或
    其他人，伊有施用海洛因，伊沒有被張芝賓騎機車後載，也沒有畏罪潛逃；且其
    警詢自白是因為伊當時毒癮發作，意識不清，對於毒品鑑定通知書、杓子、照片
    、尿液檢定書及扣押物品清單都沒有意見等語。
四、經查：
  (一)證人張芝賓於警詢時係證稱：伊與甲○○至桃園市○○路二三一巷四號找乙○○
    ，到達時，由便衣埋伏的警員開門讓我們進入，待伊等進入屋內後，警方即表明
    身分，告知伊等把身上毒品交出，伊身上沒有毒品，有看到甲○○從自己褲子後
    口袋、胸前內衣拿出二包海洛因（含袋重四公克）、乙只毒品袋，袋內含海洛因
    一包（零點三五公克）、安非他命二包（含袋毛重二二點二五公克）及杓子，當
    場將伊等查獲等語（偵卷第十一頁參照）；惟此部分，被告於本院審理時已辯稱
    其當時有毒癮，比乙○○還大，一天約要一公克等語，參照其為警查獲於製作警
    詢筆錄時，容或吸毒嚴重，有像是毒癮發作之現象（警員丁○○之證詞，詳下述
    ），且前開扣案白粉三包（總淨重零點二二公克），業經鑑定確為第一級毒品海
    洛因，有法務部調查局九十一年六月四日調科壹字第０八０００五三五三號鑑定
    通知書一紙在卷足佐，以此推算，被告當時身上攜帶上開數量之海洛因三包、安
    非他命二包，亦在其施用毒品之合理估算範圍，尚難逕為推認係供販賣之所需；
    且杓子僅為摻盛粉狀物品之物，非販賣必用之物，又警方亦未自其身上扣得販賣
    常用之電子磅秤、分裝袋等物，堪以佐證被告尚無販賣之犯行；又併同卷內被告
    之採尿編號對照表、桃園縣衛生局不法藥物尿液檢定書各一件，至多僅得證明被
    告有持有、施用第一級、第二級毒品犯行而已，尚不得進而推論被告如何販賣之
    犯行甚明。況，證人張芝賓警詢時更證稱：甲○○告知伊要去探望乙○○而已，
    伊不知道甲○○有在販賣，伊也不知道甲○○身上有毒品等語；並於偵訊時證稱
    ：當時查扣毒品是從甲○○身上拿出來，林說柏身體不舒服找伊去，不知道林要
    拿毒品給柏，也不知道林販毒等語（偵卷第十二頁反面、四五頁反面參照）；足
    見，證人張芝賓亦證述不知被告身上毒品是何用途，是其證述，尚難證明被告有
    販賣第一級毒品之犯行。
  (二)證人乙○○雖於警詢時證稱：（你平常與小莉如何交易？情形為何？）都是伊向
    他購買毒品，伊打電話給小莉，小莉就把毒品海洛因或安非他命送到伊家（桃園
    市○○路二三一巷四號）伊最多向小莉購買半錢的海洛因，價錢是新台幣七千元
    整，最少購買一千元之毒品，伊第一次向小莉購買是九十年三月時，購買安非他
    命二千元，最後一次向他購買海洛因是九十年七月份，買二至三千元之海洛因，
    也是她送到伊家來的，交易地點是甲○○送毒品到伊家裡等語（偵卷第二四、二
    五頁參照）；並於偵訊時證稱：（何時向她買？）去年三月，打電話向她（指甲○○）買，她的電話0000000000，伊用這支電話與她聯絡，她說伊要
    多少東西，她會送到伊家或樓下，（大約買多少？）二、三千元，買過四、五次
    ，最後一次是（九十年）七月，每次方式都如此，伊被查獲後，就配合警方說買
    半錢，大約六千元，他拿到伊家就被警方查獲，伊沒向張（芝賓）買過毒品，昨
    天是她與林一起到伊家去，因很久張沒見過想見伊等語（偵卷四四頁參照）。惟
    查：(1)證人乙○○於本院審理時證稱：（在警訊中有說九十年三月至七月向被告
    買毒品？），是警察要伊這樣說，之前警詢說的時間、地點都不實在，九十一年
    五月七日當天有查獲海洛因（０點二公克）是伊的，查獲時伊有打電話，但毒品
    是她（甲○○）自己帶過來的，因為伊感冒生病，打電話那時警察在現場，檢察
    官偵訊時是依據警詢筆錄回答的，伊沒有說過偵卷二十四頁以下向林買六千元毒
    品的話，被告與伊是朋友關係，她那天還有帶張芝賓一起來，張與伊很好，當天
    是警察要伊打電話，通話的內容沒有說要被告帶毒品來賣伊，伊不知道被告當天
    為何身上帶毒品，伊本身有吸毒，毒品是向一位住龜山的人買的，是警察叫伊要
    一口咬定是被告賣的，警察來之前伊有打一通電話，後來警察有叫伊打，當天警
    察是叫伊把被告叫來等語（本院卷第一三四至一三九頁參照），與前揭警、偵訊
    之證述，前後已有明顯矛盾；(2)本件除證人乙○○前後反覆不一有瑕疵之指證外
    ，並未同時查獲被告有何販賣毒品予乙○○或他人之證據足佐，自難以證人乙○○上開有瑕疵之證述，逕為不利於被告之認定。(3)再者，本院依被告聲請函調前
    揭0000000000號、0000000000號門號申請人資料，前者自
    八十八年七月至九十三年二月間之申請人為「潘松彥」名義；後者自八十八年五
    月至九十一年十一月間之申請人，則為被告甲○○名義，顯見證人乙○○警詢稱
    所打0000000000門號向甲○○購買毒品云云，已然與事實不符；另乙○○或他人並無供稱係以撥打扣案之0000000000號之手機向被告訂購
    毒品；(4)又證人乙○○因施用毒品案件，經本院以八十九年度毒聲字第一九四四
    號裁定，令入戒治處所施以強制戒治，由台灣桃園地方法院檢察署檢察官以八十
    九年度戒執一字第三七七號指揮執行，因未到案而於九十年三月九日遭通緝，嗣
    到案後於九十年七月二十五日，入台灣桃園監獄附設戒治處所施以強制戒治，而
    於九十一年一月五日執行完畢，有台灣高等法院被告全國前案紀錄表及出入監資
    料各一件在卷可稽（本院卷一０二、一０三、一０七頁參照），是其於前揭通緝
    期間是否繼續住居在其戶籍地址（桃園市○○路二三一巷四號）而有向被告購買
    毒品之行為，已然令人存疑；(5)又縱能證實被告有於九十年三月至七月間某日，
    以前揭二門號與證人乙○○通聯，但並無從得知各通聯通話之內容為何，且衡之
    行動電話已成為現代人聯繫溝通之工具，參諸證人乙○○於警訊、審理時供述與
    被告為認識之朋友，以及證人張芝賓於警詢亦供稱與乙○○、被告間均為朋友關
    係等語，則渠等三人間彼此時有以行動電話通話，衡情亦稱合理，從而，上開通
    聯紀錄亦無從援以為被告販賣毒品海洛因予乙○○或他人之佐證。公訴意旨援此
    認定被告有販賣海洛因予乙○○之犯行，尚難採認。
  (三)公訴人固聲請證人丙○○為證，經本院二次傳訊均未到庭；據丙○○於警詢時證
    稱：警方於九十一年五月七日時五時許，至桃園市○○路二三一巷四號三樓，經
    按門鈴並表明身分，告知伊說要訪查屋主是何人，經伊同意並開門讓警方進入，
    警方進入立即於乙○○的床頭櫃發現海洛因注射針筒一支，乙○○又於自己床上
    枕頭下取出一只盒子，盒內有海洛因一包及杓子，伊不知道該物品為何人所有；
    因乙○○打電話告知伊說他人不舒服，可能要開刀，所以伊即至該處看他，是朋
    友關係，伊不知乙○○之毒品來源等語（偵卷一六、一七頁參照）；且其於偵訊
    時亦供稱：（為何去乙○○住處？）因柏說不舒服，伊過去看他等語（偵卷第四
    三頁參照），由其所述，亦僅證實乙○○前揭住處有為警查獲持有毒品之事證，
    尚不足認定乙○○有向被告購買第一級毒品之犯行，是此尚不得據以推認被告有
    公訴人所指稱之販毒行為。
  (四)再者，證人即負責製作甲○○筆錄之桃園縣警察局桃園分局中路派出所警員丁○○於本院審理時證稱：當初是板橋地檢署要傳喚乙○○，請伊去乙○○住處找柏
    是否仍住在該處，請他到板檢開庭，若未到庭則要拘提，伊到柏住處時，柏及丙○○均有在裡面，當場有查獲毒品，在他床頭下面，是柏主動交出來，伊問他毒
    品來源，柏說有跟小莉買過毒品，若是小莉有來，伊等可以當場查獲小莉，若小
    莉沒來，伊等就沒有辦法證明柏所說毒品來源是向小莉買的，後來他打電話給小
    莉約他到柏家，因為以前也是如此交易，柏說小莉說她人在龍岡附近晚點到，伊
    等三位警員在柏家埋伏，小莉到時伊等表明身分，請她自己拿出毒品，她從口袋
    拿出海洛因，並從胸罩拿出杓子及安非他命，行動電話放在她的皮包或身上，她
    是跟張芝賓一起進來，她身上的現金伊等也查扣了，金額記不得了，張芝賓身上
    沒有發現任何違禁物，然後伊等就將丙○○、乙○○、甲○○、張芝賓四人帶回
    警局製作筆錄等語（本院卷八二、八三頁參照），以上過程與前揭張芝賓、乙○○所為警詢供述相仿，惟(1)柏常青之證詞前後矛盾，且與客觀事實恐有牴觸，另
    張芝賓之證詞亦無足為被告有販毒行為之證明，均如前述，是丁○○所為聽聞乙○○當時陳述被告有販毒之說詞，尚無法為客觀之證明；(2)況，證人丁○○於審
    理中再證稱：林（莉淑）當時有說她有施用毒品，大約製作完夜間不訊問筆錄後
    ，她說她很難過，伊問他是否毒癮發作，她說他就是很難過，鼻涕眼淚一直流，
    當天晚上她就很難過，伊等讓她在派出所休息；隔天製作筆錄時，一開始還可以
    ，但還沒問幾句，她就說她很累，可能是吸毒吸的很嚴重，感覺上像是毒癮發作
    ，很需要毒品的樣子；後來伊等開始製作警詢筆錄，她就是看起來很想睡覺，問
    完後她就趴在桌子上休息等語，顯見，被告辯稱其於製作筆錄當時確有毒癮發作
    之情況，意識不清等情，尚非全然無由；(3)再者，就乙○○與甲○○的電話對話
    內容為何、有何證據一節，證人丁○○復證稱：因為時間太久了，真的不記得了
    ，打電話時，丙○○不在場，柏的電話伊不記得，但可以從林的電話通聯紀錄查
    知，甲○○警詢沒有提到施用毒品的頻率、數量等語，足見證人丁○○亦不知被
    告與乙○○之電話通聯內容為何，而前揭二支門號之申請人資料，不足為任何不
    利於被告之證明，已如前述，此外，尚無任何積極證據可資證明被告與乙○○當
    天通話內容即為購買（販賣）毒品。
  (五)又，被告之警詢筆錄雖有自白：伊於「九十一年四月初」賣毒品給乙○○，賣安
    非他命毒品一千元（約零點五公克），賺二百元，交易地點是在乙○○家，第二
    次於「四月底」，伊賣毒品約有一個月之久，地點是在他家，伊只有賣給乙○○
    ，沒有賣給其他人等語（偵卷第六頁反面參照）。惟被告於本院審理中堅詞否認
    販賣犯行（被告偵查中未到庭），而其辯稱因為伊當時毒癮發作，意識不清等語
    ，揆諸證人丁○○之前揭證述，尚非不可採信；又證人乙○○警詢證述被告販賣
    毒品與伊之時間，為「九十年三月至七月間」，與被告前揭警詢自白之販賣起訖
    時間，為九十一年「四月初」、「四月底」不同，二者顯有事實上矛盾，是被告
    前揭警詢自白實有嚴重瑕疵，尚難遽信。
  (六)末查，本件警方固從甲○○褲子後口袋、胸前內衣及其所持有之毒品袋內，扣得
    海洛因共三包（總淨重零點二二公克）及杓子一支等物，經警將該三包白粉送驗
    結果，確為第一級毒品；另對被告採尿送驗結果，均呈嗎啡、安非他命陽性反應
    ，有前揭法務部調查局鑑定通知書、採尿編號對照表、桃園縣衛生局不法藥物尿
    液檢定書各一件在卷足稽，而扣案之毒品數量甚微，被告又有施用第一級毒品之
    素行，扣案毒品自不足為被告販賣毒品之證明；惟此部分堪為被告持有、施用第
    一、二級毒品犯行之積極證據，且經臺灣桃園地方法院檢察署檢察官以九十一年
    度毒偵字第一一五九號偵查在案，是上開扣案毒品及器具，俟起訴後宜由該刑案
    受訴法院審理後諭知銷燬、沒收之，或另由檢察官單獨聲請宣告沒收處理，併此
    敘明。
  (七)綜上，公訴人所舉之證據不足以證明被告確有販賣第一級毒品海洛因犯行，此外
    又查無其他樍極之證據，足認被告確有公訴人所指之犯行，根據「罪證有疑，利
    於被告」之證據法則與前開說明，既屬不能證明被告犯罪，依法自應諭知無罪之
    判決。
三、據上論斷，應依刑事訴訟法第三百零一條第一項，判決如主文。
本案經檢察官胡原龍到庭執行職務。
中      華      民      國    九十三    年    六    月    二十三      日
                                       台灣桃園地方法院刑事第四庭
                                       審判長法  官  陳  世  宗
                                             法  官  蘇  昭  蓉
                                 法  官  李  昆  南
右正本證明與原本無異。
如不服本判決，應於判決送達後十日內向本院提出上訴狀( 應附繕本 )，上訴於
臺灣高等法院。
                                             書記官  郭  中  明
中      華      民      國    九十三    年    六    月    二十三      日
